最高法院民事判決　　　　　　　　　　　　　　　　八十八年度台上字第七六五號
　　上　訴　人　鍾黎國際貿易有限公司
　　法定代理人　鍾自強
　　被 上訴 人　銘洋食品冷凍股份有限公司
　　法定代理人　張啟瑞
右當事人間請求損害賠償事件，上訴人對於中華民國八十七年五月六日台灣高等法院
第二審判決（八十六年度上字第一五○六號），提起上訴，本院判決如左：
    主  文
原判決廢棄，發回台灣高等法院。
    理  由
本件原審維持第一審所為上訴人敗訴之判決，無非以：上訴人於民國八十五年二月二
十八日租用被上訴人三樓倉庫存放巧克力，嗣於同年八月中旬提領時，被上訴人已將
巧克力置於地下室存放，巧克力有發霉變質之情事。上訴人雖主張巧克力係因被上訴
人貯存環境不良而變質，然其提出之聲明書為私文書，被上訴人否認其真正。而行政
院衛生署藥物食品檢驗局檢驗結果雖認巧克力融化、變質係因儲存環境不佳或時間過
久所致，惟巧克力送鑑定時已逾有效期限一年，自無從依鑑定結果認定系爭巧克力變
質係因儲存環境不佳所致。依會勘報告及證人陳見明所證，雖能認巧克力發霉，惟亦
無從證明係因貯存環境不良所致。又兩造從未約定貯存場所所需溫度及濕度，被上訴
人將巧克力移至地下室保管，並經上訴人同意。況合約第八條第十點約定：出庫時，
系爭巧克力品質有無變化，概不負責，上訴人請求被上訴人賠償新台幣一百六十八萬
零二百元及其法定遲延利息，即無理由等詞，為其判斷之基礎。
按倉庫營業人堆藏及保管物品，應以善良管理人之注意為之，民法第六百十四條準用
第五百九十條規定甚明。其對於堆藏及保管物之毀損滅失，非證明自己於善良管理人
之注意無所欠缺，即不能免其賠償責任。被上訴人為倉庫營業人，為上訴人堆藏及保
管系爭巧克力，於上訴人提取時，系爭巧克力有發霉、變質之情事，為原審認定之事
實。又合約第八條第十點固約定出庫時系爭巧克力品質有無變化，概不負責，惟緊接
此約定之後，更訂明但若因被上訴人冷藏庫之溫度控制不良，致貨品生霉、腐爛或變
質者，由被上訴人負損害賠償責任（見一審卷三十頁背面）。揆諸此項約定及上開說
明，被上訴人對於系爭巧克力之發霉變質，非證明自己於善良管理人之注意無所欠缺
，即不能免其賠償責任。原審未令被上訴人證明已盡善良管理人之注意，竟以上訴人
無法證明系爭巧克力之發霉變質係因被上訴人貯存環境不良所致，而為上訴人不利之
判決，其舉證責任之分配自屬違誤。上訴論旨指摘原判決違背法令，聲明廢棄，為有
理由。
據上論結，本件上訴為有理由，依民事訴訟法第四百七十七條第一項、第四百七十八
條第一項，判決如主文。
中      華      民      國    八十八    年      四      月     十五     日
                              最高法院民事第六庭
                                  審判長法官  蕭  亨  國
                                        法官  吳  正  一
                                        法官  楊  隆  順
                                        法官  黃  義  豐
                                        法官  謝  正  勝
      右正本證明與原本無異
                                              書  記  官
中      華      民      國    八十八    年      四      月    二十七    日
                                                                        Ｖ
